臺灣臺北地方法院刑事判決
111年度審訴字第416號
公  訴  人  臺灣臺北地方檢察署檢察官
被      告  曾彥鈞

上列被告因詐欺等案件，經檢察官提起公訴（111年度偵字第764
號），被告於本院準備程序中就被訴事實為有罪之陳述，經本院
合議庭裁定由受命法官獨任逕以簡式審判程序審理，判決如下：
    主  文
曾彥鈞犯三人以上共同詐欺取財罪，處有期徒刑壹年壹月；未扣
案之犯罪所得新臺幣伍佰元沒收，於全部或一部不能沒收或不宜
執行沒收時，追徵其價額。又犯如附表一編號1至2主文欄所示之
貳罪，所處之刑如附表一編號1至2主文欄所示。本案所犯參罪應
執行有期徒刑壹年陸月。
    事  實
一、曾彥鈞於民國110年5月間，因缺錢花用，經王○宇（未滿18
    歲，真實姓名詳卷，然無證據足認曾彥鈞知悉此情）、許弘
    一等人介紹「賺錢機會」，得悉所謂「賺錢機會」，實係受
    王○宇、許弘一指示前往便利商店領取不詳來源包裹，再依
    其等指示攜該包裹前往其他縣市之隱蔽地點交予他人，即可
    獲得每件包裹新臺幣（下同）500元之不低報酬。曾彥鈞明
    知臺灣面積不大且交通發達，縱偏鄉地區仍有不少物流業者
    提供配送到府服務，實無必要藉此迂迴方式另委請他人轉換
    寄送才能送達，且此代取轉交包裹事項不具專業技術性，也
    非高度勞力密集工作，竟可獲得每件包裹500元之高額報酬
    ，佐以時下政府宣導詐騙集團徵求或騙取人頭帳戶之手法，
    可預見此「賺錢機會」可能係為王○宇、許弘一及所屬詐騙
    集團領取內含提款卡之包裹，即俗稱「取簿手」工作，然為
    賺取報酬，仍同意為之（曾彥鈞參加此詐騙集團所犯參加犯
    罪組織犯行，應於其參加同一詐騙集團最先繫屬之臺灣彰化
    地方法院110年度訴字第810號案件審認），曾彥鈞即與所屬
    詐騙集團成員分別為下列犯行：
　㈠曾彥鈞與王○宇及所屬詐騙集團其他成年人成員間，共同基於
    三人以上意圖為自己不法所有詐欺取財之犯意聯絡，由該詐
    欺集團不詳成員於110年7月3日前某時，在臉書張貼徵求代
    工之不實訊息，並向見此訊息詢問之邱妤臻佯稱：須先寄送
    存摺及提款卡云云，致邱妤臻陷於錯誤，將其母親林鈺惠申
    辦之台灣銀行帳戶（帳號：000-000000000000號；下稱本案
    帳戶）之提款卡，以統一超商店到店方式從統一超商桃園龍
    潭禾臣門市寄出，曾彥鈞旋依王○宇指示，於110年7月5日下
    午1時許，前往位在臺北市○○區○○○路○段00○0號之統一超商
    長中門市領取內裝有本案帳戶提款卡之包裹離去。曾彥鈞及
    所屬詐騙集團成員以此方式詐得本案帳戶帳戶提款卡得手。
    。
　㈡曾彥鈞與王○宇及所屬詐騙集團其他成年人成員間，共同基於
    隱匿特定犯罪所得去向之洗錢及三人以上意圖為自己不法所
    有詐欺取財之各別犯意聯絡，先由所屬詐騙集團成員，於附
    表一編號1至2所示時間，以附表一編號1至2所示方式進行詐
    騙，使附表依編號1至2被害人陷於錯誤，匯款如附表一編號
    1至2所示，曾彥鈞依王○宇指示將上開領取包裹搭乘計程車
    、火車攜往新竹火車站，並在該火車站廁所內交予王○宇上
    繳，嗣該詐欺集團成員即持本案帳戶提款卡及密碼，將帳戶
    內款項提領一空在循序上繳，以此方式將贓款分層包裝增加
    查緝難度，而隱匿犯罪所得去向。　　
二、案經邱妤臻及附表一編號1、2被害人訴由臺北市政府警察局
    中山分局報告臺灣臺北地方檢察署檢察官偵查起訴。　　
    理  由
一、本件被告曾彥鈞所犯均係死刑、無期徒刑、最輕本刑為3年
    以上有期徒刑以外之罪，其於準備程序進行中就被訴事實為
    有罪之陳述，經受命法官告知簡式審判程序之旨，並聽取當
    事人之意見後，本院合議庭認無不得或不宜改依簡式審判程
    序進行之情形，爰依刑事訴訟法第273條之1第1項、第284條
    之1規定，裁定由受命法官獨任進行簡式審判程序。又本件
    所引屬於審判外陳述之傳聞證據，依同法第273條之2規定，
    不受第159條第1項關於傳聞法則規定之限制，依法有證據能
    力，合先敘明。
二、首揭犯罪事實，業據被告於本院審理時坦承不諱（見審訴卷
    第126頁、第200頁、第204頁），核與各被害人指述（卷內
    出處頁碼見附表二）之情節一致，並有與其等所述相符之各
    該犯行補強證據（具體名稱及卷內出處頁碼詳見附表二）在
    卷可稽，堪認被告上開任意性自白與事實相符，資可採為認
    定事實之依據。綜上，本件事證明確，被告首揭犯行，堪以
    認定，應予依法論科。　　
三、論罪科刑：　　　
　㈠按詐欺集團成員彼此間，雖因分工不同，未必均認識或確知
    彼此參與分工細節，然既各自參與詐騙集團取得被害人財物
    全部犯罪計劃之一部分行為，相互利用，以共同達成不法所
    有之犯罪目的，未逾越合同意思之範圍，自應共負其責。查
    本案先由被告、王○宇所屬詐騙集團不詳成員向邱妤臻詐得
    本案帳戶提款卡及密碼，被告依王○宇指示前往收取上開提
    款卡再轉交王○宇，嗣所屬詐騙集團不詳成員對附表一各被
    害人進行詐騙，被害人依指示匯入本案帳戶，再由同集團其
    他成員提領其內款項上繳，其等間相互利用，形成三人以上
    之犯罪共同體，且在附表一各次犯行贓款流向之分層包裝設
    計中，詐騙集團成員從他人金融帳戶提領金錢行為即已增加
    追查贓款去向之困難度，而屬隱匿贓款去向之洗錢行為。
　㈡核被告就犯罪事實一㈠所為，均係犯刑法第339條之4第1項第2
    款之三人以上共同犯詐欺取財罪；就附表一編號1至2所為，
    均係犯刑法第339條之4第1項第2款之三人以上共同犯詐欺取
    財罪及洗錢防制法第2條第2款隱匿特定犯罪所得之去向而依
    同法第14條第1項論處之洗錢罪。被告雖非直接從事撥打電
    話對被害人施詐或提領贓款之行為，然其既擔任該詐欺集團
    「取簿手」之工作，係為所屬詐騙集團遂行本案各次犯行不
    可或缺之角色，從而被告、王○宇及所屬詐騙集團其他成員
    間，就本案各次犯行均具犯意聯絡及行為分擔，應論以共同
    正犯。被告於附表一編號1至2各該犯行均係一行為同時觸犯
    三人以上共同詐欺取財罪及洗錢罪，為想像競合犯，應依刑
    法第55條規定，分別從一重論以刑法第339條之4第1項第2款
    之三人以上共同詐欺取財罪。被告及所屬詐騙集團其他成員
    就本件係對3位不同被害人行騙，其等各因此受騙交付財物
    ，應認犯意各別，行為互殊，應予分論併罰。
　㈢又被告於犯罪事實一㈠犯行，所騙取之財物為提款卡，其取得
    後固供其他詐騙集團成員利用提領贓款，然對此不法犯罪所
    得本身未有洗錢防制法第2條各款所示洗錢之情形，起訴書
    認被告此部分所為亦構成洗錢防制法第14條第1項洗錢罪嫌
    ，容有誤會，本應為無罪判決之諭知，惟此部分與與前揭論
    罪科刑部分，有想像競合犯之裁判上一罪關係，爰不另為無
    罪之諭知，併此敘明。　
　㈣按想像競合犯之處斷刑，本質上係「刑之合併」，其所謂從
    一重處斷，乃將想像競合犯組成之評價上數罪，合併為科刑
    一罪，其所對應之刑罰，亦合併其評價上數罪之數法定刑，
    而為一個處斷刑。易言之，想像競合犯侵害數法益者皆成立
    犯罪，論罪時必須輕、重罪併舉論述，同時宣告所犯各罪名
    ，包括各罪有無加重、減免其刑之情形，亦應說明論列，量
    刑時併衡酌輕罪部分量刑事由，評價始為充足，然後依刑法
    第55條規定「從一重處斷」，非謂對於其餘各罪可置而不論
    。因此，法院決定處斷刑時，雖以其中最重罪名之法定刑，
    做為裁量之準據，惟於裁量其輕重時，仍應將輕罪合併評價
    在內。查洗錢防制法第16條第2項規定：「犯前2條之罪，在
    偵查或審判中自白者，減輕其刑」，被告就附表一各次所犯
    隱匿犯罪所得去向之洗錢犯行，於本院審理時坦承不諱，業
    如前述，是就被告所犯洗錢防制法部分，原應減輕其刑，然
    依照前揭罪數說明，被告就上開犯行係從一重論處之三人以
    上共同詐欺取財罪，然就被告此部分想像競合輕罪得減刑部
    分，本院於依刑法第57條量刑時，將併予審酌，附此敘明。
　㈤被告於107年間因犯強制罪，經臺灣臺中地方法院以107年度
    訴字第2898號判決判處有期徒刑2月確定，嗣於108年12月27
    日易科罰金執行完畢，有臺灣高等法院被告前案紀錄表1份
    可稽。是被告於有期徒刑執行完畢後5年以內，故意再犯本
    案最重本刑為有期徒刑以上之刑之罪，固構成累犯，惟本院
    審酌被告前所犯係強制罪，與本件所犯各罪之罪名、罪質不
    同，難認被告具有主觀上特別惡性或對刑罰反應力薄弱，參
    諸司法院釋字第775號解釋意旨，不予加重其刑。　　
　㈥爰審酌近年我國治安飽受詐騙集團威脅，民眾受騙案甚多，
    受騙者辛苦積累之積蓄於一夕之間化為烏有，甚衍生輕生或
    家庭失和之諸多不幸情事，社會觀念對詐騙集團極其痛惡，
    縱經立法者修法提高此類詐欺犯罪之法定刑度為1年以上7年
    以下之有期徒刑，民間主張應再提高法定刑度之聲浪仍未停
    歇，被告不思以正當途徑賺取財物，加入詐騙集團負責收取
    人頭帳戶提款及密碼，遂行洗錢及三人以上共同詐欺取財犯
    行，非但本件各被害人財物受損，更造成一般民眾人心不安
    ，嚴重危害社會治安。復參以被告犯後坦認犯行，雖與邱妤
    臻及附表一編號2被害人經本院調解成立，然屆期全未清償
    ，有本院調解筆錄及公務電話紀錄足憑，暨被告於本院審理
    時陳稱：高中肄業之最高學歷，業工，日薪約1,900元，需
    扶養父親等語（見審訴卷第93頁）之智識程度及家庭經濟狀
    況，暨其各次犯行之犯罪手段、所生危害等一切具體情狀，
    分別量處被告如主文及附表一主文欄所示之刑。又被告於本
    件所犯3罪之刑，均無不得併合處罰之情形，本院即衡諸罪
    名相同，犯罪時間甚密接，犯罪手法相同，暨考量犯罪所生
    危害及造成被害人之損失等情，定其應執行刑如主文所示。
    　
四、沒收：
  ㈠按洗錢防制法第18條第1項前段：犯第14條之罪，其所移轉、
    變更、掩飾、隱匿、收受、取得、持有、使用之財物或財產
    上利益應予沒收之規定，固為刑法關於沒收之特別規定，應
    優先適用，至若上開特別沒收規定所未規範之補充規定，諸
    如追徵價額、例外得不宣告或酌減沒收或追徵等情形，洗錢
    防制法並無明文規定，應認即有刑法總則相關規定之適用。
　㈡查被告與其他共同正犯於附表一犯行合力隱匿詐騙贓款之去
    向，為其於本案所隱匿之財物，本應全數依洗錢防制法第18
    條第1項前段規定，於本案所犯之各罪之主文內宣告沒收。
    然被告於本院審理時陳稱其領取1件包裹報酬500元等語（見
    審訴卷第85頁），故如對被告沒收所屬詐騙集團全部隱匿去
    向之金額，有過苛之虞，爰依刑法第38條之2第2項規定不予
    宣告沒收或追徵。然被告於犯罪事實一㈠犯行獲得報酬500元
    ，屬於被告該犯行犯罪所得，應依刑法第38條之1第1項前段
    規定，於所對應之罪之主文內宣告沒收，並依同條第3項規
    定，諭知於全部或一部不能沒收或不宜執行沒收時，追徵其
    價額。至被告於附表一犯行領取之提款卡，固屬於犯罪所得
    ，然已交予其他共犯使用，且無證據足認被告具有共同處分
    權限，爰不予宣告沒收、追徵，附此指明。　　
據上論斷，應依刑事訴訟法第273條之1第1項、第299條第1項前
段，判決如主文。
本案經檢察官王繼瑩提起公訴，檢察官翁珮嫻到庭執行職務。
中　　華　　民　　國　　111 　年　　8 　　月　　18　　日
                  刑事第二十庭   法  官  宋恩同
以上正本證明與原本無異。
如不服本判決應於收受送達後20日內向本院提出上訴書狀，並應
敘述具體理由；其未敘述上訴理由者，應於上訴期間屆滿後20日
內向本院補提理由書（均須按他造當事人之人數附繕本）「切勿
逕送上級法院」。告訴人或被害人如對於本判決不服者，應具備
理由請求檢察官上訴，其上訴期間之計算係以檢察官收受判決正
本之日期為準。因疫情而遲誤不變期間，得向法院聲請回復原狀
。
                                書記官  黃勤涵
中　　華　　民　　國　　111 　年　　8 　　月　　18　　日
附錄本案論罪科刑法條全文：
刑法第339條之4：
犯第339條詐欺罪而有下列情形之一者，處1年以上7年以下有期
徒刑，得併科1 百萬元以下罰金：
一、冒用政府機關或公務員名義犯之。
二、三人以上共同犯之。
三、以廣播電視、電子通訊、網際網路或其他媒體等傳播工具，
    對公眾散布而犯之。
前項之未遂犯罰之。

洗錢防制法第14條：
有第二條各款所列洗錢行為者，處七年以下有期徒刑，併科新臺
幣五百萬元以下罰金。
前項之未遂犯罰之。
前二項情形，不得科以超過其特定犯罪所定最重本刑之刑。

洗錢防制法第2條：
本法所稱洗錢，指下列行為：
一、意圖掩飾或隱匿特定犯罪所得來源，或使他人逃避刑事追訴
    ，而移轉或變更特定犯罪所得。
二、掩飾或隱匿特定犯罪所得之本質、來源、去向、所在、所有
    權、處分權或其他權益者。
三、收受、持有或使用他人之特定犯罪所得。　
附表一：
編號 被害人 詐騙時間、地點及方式 匯款時間、金額及帳戶 主文 1 陳文隆 110年7月5日晚上7時56分許，姓名、年籍不詳之詐欺集團成員假冒「台糖公司」客服人員名義，向陳文隆佯稱：因電腦資料錯誤，使其多一筆交易資料，如欲取消，需依指示操作等語，致陳文隆陷於錯誤，依指示於右列時間匯款右列金額至右列帳戶。 於110年7月5日晚上9時48分、50分，匯款4萬9,985元、2萬2,123元至本案帳戶內。 曾彥鈞犯三人以上共同詐欺取財罪，處有期徒刑壹年。 2 王慧瑋 110年7月5日晚上7時17分許，姓名、年籍不詳之詐欺集團成員假冒「藍天小舖」客服人員名義，向王慧瑋佯稱：因員工作業錯誤，使其成為經銷商，需多付1萬多元之訂單，如欲取消，需依指示操作等語，致王慧瑋陷於錯誤，依指示於右列時間匯款右列金額至右列帳戶。 於110年7月5日晚上9時53分、晚上10時許，匯款2萬9,985元、4萬7,051元至本案帳戶內。 曾彥鈞犯三人以上共同詐欺取財罪，處有期徒刑壹年。 
附表二：
編號 被害人 被害人筆錄 被害人報案資料 被害人匯款證明及人頭帳戶明細 被告領取包裹之監視器翻拍照片 1 邱妤臻 110年10月13日警詢（偵31982卷第15頁至第17頁）、林鈺慧110年7月7日警詢（偵31982卷第13頁至第14頁） 受理各類案件證明單、受理各類案件紀錄表、內政部警政署反詐騙諮詢專線紀錄表（偵31982卷第59頁至第65頁 與詐騙集團成員對話畫面擷圖照片1份、貨態查詢資料（偵31982卷第43頁至第55頁、第頁、第41） 偵31982卷第33頁至第37頁 2 陳文隆 110年7月5、6日警詢（偵31982卷第19頁至第27頁） 陳報單、受理各類案件紀錄表、內政部警政署反詐騙諮詢專線紀錄表、受理詐騙帳戶通報警示簡便格式表（偵31982卷第20頁、第67頁至第69頁、第76頁） 告訴人存摺影本、元大銀行交易明細、與詐騙集團成員對話畫面擷圖照片1份、轉帳交易明細截圖照片1張、本案帳戶之交易明細資料1份（偵31982卷第70頁至第71頁、第73頁、第141頁） 無 3 王慧瑋 110年7月6日警詢（偵31982卷第29頁至第32頁） 陳報單、受理各類案件紀錄表、受理詐騙帳戶通報警示簡便格式表、內政部警政署反詐騙諮詢專線紀錄表、受理各類案件證明單（偵31982卷第30頁、第79頁、第89頁、第92頁至第95頁） 告訴人之交易明細單1張、交易明細表1張、存款帳戶查詢畫面擷取照片1張、存摺影本2張、本案帳戶之交易明細資料1份（偵31982卷第83頁至第88頁、第141頁） 無